臺灣高雄地方法院民事裁定
109年度消債更字第379號

聲  請  人  莊麗美  
0000000000000000

代  理  人  賴俊佑律師

上列當事人因消費者債務清理事件聲請更生，本院裁定如下：
    主  文
聲請人莊麗美自中華民國一一○年三月二十五日下午四時起開始
更生程序。
命司法事務官進行本件更生程序。
    理  由
一、按債務人不能清償債務或有不能清償之虞者，得依本條例所
    定更生或清算程序，清理其債務；債務人無擔保或無優先權
    之本金及利息債務總額未逾新臺幣（下同）12,000,000元者
    ，於法院裁定開始清算程序或宣告破產前，得向法院聲請更
    生；法院開始更生程序之裁定，應載明其年、月、日、時，
    並即時發生效力；法院開始更生或清算程序後，得命司法事
    務官進行更生或清算程序，必要時得選任律師、會計師或其
    他適當之自然人或法人1人為監督人或管理人，消費者債務
    清理條例（下稱消債條例）第3條、第16條第1項、第42條第
    1項、第45條第1項分別定有明文。
二、聲請意旨略以：伊有不能清償債務情事，前依消債條例規定
    ，向本院聲請調解債務清償方案，惟調解不成立。伊又未經
    法院裁定開始清算程序或宣告破產，爰聲請更生等語。
三、經查：
  ㈠聲請人前於民國109年8月12日提出債權人清冊，向本院聲請
    調解債務清償方案，經本院109年度司消債調字第472號受理
    ，於109年9月14日調解不成立，聲請人於同日以言詞聲請更
    生等情，業經本院依職權調閱上開調解卷宗核閱無訛。
  ㈡聲請人於107年度至108年度均無申報所得，名下無財產，有
    台灣人壽保單解約金123,353元（已扣保單借款本息）、中
    華郵政保單解約金27,181元（已扣保單借款本金54,800元、
    利息39,461元），至全球人壽保單，則無解約金（前於107
    年4月26日、108年4月26日、109年4月24日各領取5,000元分
    期生存金，受款人為次女）；又聲請人自陳前於106年4月19
    日至25日因右膝退化性關節炎接受人工關節置換手術，無法
    久站，107年9月至109年6月為家管，由配偶每月資助3,000
    元至5,000元，109年7月6日起於餓勢力小吃店任臨時洗碗工
    ，工作時間自10時至13時，時薪130元，每月收入約10,000
    元，配偶自聲請人就業後即未再資助，現未領取補給付，2
    名子女均就學中，未給付扶養費等情，有107年、108年綜合
    所得稅各類所得資料清單及財產歸屬資料清單【本院109年
    度司消債調字第472號卷（下稱調卷）第9至10頁、本案卷第
    37頁】、財產及收入狀況說明書（調卷第3頁）、債權人清
    冊（本案卷第32至33頁）、戶籍謄本（調卷第12頁）、勞工
    保險被保險人投保資料表（調卷第11頁）、個人商業保險查
    詢結果表（本案卷第35至36頁）、財團法人金融聯合徵信中
    心前置協商專用債權人清冊（調卷第6至8頁）、信用報告（
    本案卷第49至51頁）、社會補助查詢表（本案卷第25至26頁
    ）、勞動部勞工保險局函（本案卷第11頁）、勞動部勞動力
    發展署高屏澎東分署函（本案卷第12頁）、存簿（本案卷第
    40頁）、收入證明切結書（本案卷第52頁）、聲請人109年1
    1月27日陳報狀（本案卷第29至30頁）、高雄長庚醫院診斷
    證明書（調卷第13頁）、中華郵政股份有限公司壽險處函（
    本案卷第58至60頁）、台灣人壽保險股份有限公司函（本案
    卷第13至14頁）、全球人壽保險股份有限公司函（本案卷第
    56至57頁）等附卷可證。依聲請人上述工作、收入及財產情
    況，堪認以其於餓勢力小吃店每月收入10,000元，核算其償
    債能力，較為妥適。
  ㈢關於聲請人必要生活費用部分，聲請人主張每月支出8,000元
    （無房屋租金）乙情。按債務人必要生活費用，以最近1年
    衛生福利部或直轄市政府所公告當地區每人每月最低生活費
    1.2倍定之，消債條例第64條之2第1項定有明文。本院參酌
    衛福部社會司所公告110年度高雄市最低生活費為13,341元
    ，1.2倍即16,009元。又聲請人陳稱於配偶所有房屋居住，
    由配偶負擔房貸，是其無房屋費用支出，故於計算聲請人個
    人每月必要生活費時，即應自前開已包括居住費用在內之每
    月最低生活費用中，扣除相當於房租支出所佔比例（大約為
    24.36％）【計算式：16,009－（16,009×24.36%）＝12,109】
    ，聲請人主張每月必要支出約8,000元，尚屬合理，應予採
    計。
  ㈣承上，聲請人目前每月收入10,000元，扣除個人必要支出8,0
    00元後，剩餘2,000元，而聲請人目前負債總額為5,510,225
    元（調卷第23至43頁，包括：花旗銀行、台灣企銀、滙豐銀
    行、長鑫資產管理股份有限公司、良京實業股份有限公司、
    新加坡商艾星國際有限公司台灣分公司、滙誠第一資產管理
    股份有限公司），扣除台灣人壽、中華郵政保單解約金共計
    150,534元後，以每月所餘逐年清償，至少須約223年【計算
    式：（5,510,225－150,534）÷2,000÷12≒223】始能清償完畢
    ，應認其已不能清償債務。此外，聲請人無擔保或無優先權
    之債務總額未逾1,200萬元，且無消債條例第6條第3項、第8
    條或第46條各款所定駁回更生聲請之事由存在。則聲請人聲
    請更生為有理由，應予准許，爰命司法事務官進行本件更生
    程序。
四、依消債條例第11條第1 項、第45條第1 項、第16條第1 項，
    裁定如主文。
中　　華　　民　　國　　110 　年　　3 　　月　　25　　日
              　　民事庭　　  法　官　陳宛榆
以上正本係照原本作成。
本裁定不得抗告。
中　　華　　民　　國　　110 　年　　3 　　月　　25　　日

  　                          書記官　何福添